【裁判字號】    96,訴,1852
【裁判日期】    970328
【裁判案由】    給付承攬報酬
【裁判全文】
臺灣桃園地方法院民事裁定              96年度訴字第1852號
原      告  清淨國際興業有限公司
法定代理人  丁○○
訴訟代理人  楊逸民律師
被      告  經濟部工業局
法定代理人  乙○○
訴訟代理人  甲○○
被      告  榮民工程股份有限公司
法定代理人  丙○○
訴訟代理人  劉志鵬律師
            王雪娟律師
上列當事人間請求給付承攬報酬事件，本院裁定如下：
    主      文
本件移送臺灣臺北地方法院。
    理  由
一、按當事人得以合意定第一審管轄法院。但以關於由一定法律
    關係而生之訴訟為限。前項合意，應以文書證之，民事訴訟
    法第24條第1 項、第2 項分別定有明文。又訴訟之全部或一
    部，法院認為無管轄權者，應依原告聲請或依職權以裁定移
    送其管轄法院，同法第28條第1 項亦定有明文。
二、本件原告起訴主張，被告經濟部工業局（下稱工業局）所屬
    「經濟部工業局觀音工業區○○道系統營運中心」（下稱工
    業區營運中心）委由被告榮民工程股份有限公司（下稱榮民
    公司）經營、管理上開觀音工業區○○道系統，被告榮民公
    司因此設置「榮民工程股份有限公司環保專業施工處」（下
    稱榮民環工處）專司上開下水道系統經營業務。於民國95年
    初，榮民環工處將觀音工業區○○道系統之污泥廢棄物委託
    訴外人啟宏資源再生有限公司（下稱啟宏公司）承攬清運處
    理工程，雙方簽有「觀音工業區污水處理廠污泥代操作及清
    運處理工作契約」乙份（下稱原契約）。詎台灣台北地方法
    院於96年4 月17日核發北院錦96執助戊字第2416號執行命令
    ，禁止債務人啟宏公司收取榮民公司之工程款及其保固金或
    為其他處分後，啟宏公司即未繼續履行其上開清運污泥混合
    物義務。嗣工業區營運中心為使上開污泥廢棄物清運處理工
    程得以繼續進行，於96年5 月21日與原告簽訂「事業廢棄物
    處理契約」，雙方約定工業區營運中心委託原告清除工業區
    營運中心所產生之一般事業廢棄物（污泥混合物）付款方式
    由原告於每月30日結算當月應收之費用向工業區營運中心請
    款；契約期限自96年5 月21日起至同年6 月30日止。嗣因第
    1 份契約屆期時，尚有少許污泥混合物需清運，雙方遂於96
    年7 月1 日另行簽訂乙份相同性質之「事業廢棄物處理契約
    」，契約期限自96年7 月1 日起至同年7 月10日止。原告自
    96年5 月30日起即陸續依上開約定污泥混合物廢棄物，且每
    次清運日期及數量皆向行政院環境保護署事業廢棄物管制中
    心申報在案。又上開契約雖約定由原告於每月30日結算請款
    ，惟因上開2 份契約期間合計僅1 個月餘，故工業區營運中
    心要求原告待全部清除廢棄物後，再合併一次請款，原告亦
    同意之。再者，榮民環工處因啟宏公司未繼續履行污泥廢棄
    物清運契約，故於96年7 月5 日再與啟宏公司及原告簽訂「
    榮民工程股份有限公司環保專業施工處工作變更設計追加減
    帳簽認單」（下稱系爭簽認單），約定原契約代表人啟宏公
    司變更為原告；契約變更後所完成之清運處理工作，由原告
    辦理計價，並領取計價款。迄至96年7 月7 日止，原告共清
    運觀音工業區○○道系統之污泥混合物達1672.68 噸，依每
    噸清除費用新台幣（下同）1,475 元計算，加計5 ％營業稅
    後，總計清運報酬為2,590,563 元。原告遂於96年8 月13日
    依工業區營運中心及榮民環工處之指示製作買受人為被告榮
    民公司之統一發票向工業區營運中心及榮民環工處請款，竟
    遭藉詞退回，並要求原告從新開立統一發票，原告乃於96年
    10月17日再次開立統一發票請款，詎工業區營運中心及榮民
    環工處另以啟宏公司對榮民公司之工程款債權業遭法院扣押
    為由，拒付原告報酬。然工業區營運中心及榮民環工處既已
    分別與原告另行簽定前開契約，自應依前開契約約定，由原
    告計價受領承攬清運報酬。爰依承攬契約及不真正連帶債務
    之法律關係，請求被告共同給付原告2,590,563 元，及自96
    年8 月14日起至清償日止，按年息百分之5 計算之利息。如
    其中一被告已履行給付者，他被告免給付之義務。
三、經查，被告工業局係設於台北市○○路○ 段41-3號，而被告
    榮民公司係設於台北市○○路207 號9 ～13樓，有榮民公司
    之公司變更登記表1 件在卷可稽，可見被告2 人之營業所在
    地並不在桃園縣境內。又依系爭簽認單第3 條第1 項記載：
    契約代表人、清除及處理廠商變更，並概括承受原合約權利
    義務等語，參以訴外人啟宏公司與榮民環工處間所訂立之原
    契約第27條第4 項記載：本契約之準據法為中華民國法律，
    如因本契約所生之爭議而涉訟時，甲乙雙方同意以台灣台北
    地方法院為第一審管轄法院等語。綜上，原告既已概括承受
    原合約之權利義務，且雙方亦未約定排除部分條款之適用，
    則原合約之所有內容即應視為系爭簽認單之一部分，是原告
    應受原合約第27條第4 項拘束。又依原合約第27條第4 項之
    文義以觀，雙方係合意就原合約所生爭議之訴訟，由台灣台
    北地方法院為第一審管轄法院，足見雙方之合意有排斥原有
    管轄權法院之意思。再者。原告係以原合約衍生之系爭簽認
    單所生之承攬關係提起本件訴訟，復無專屬管轄之情事，揆
    諸前揭規定及說明，本件應由台灣台北地方法院為第一審管
    轄法院，玆原告向無管轄權之本院起訴，顯係違誤，爰依職
    權以裁定移送其管轄法院。
四、依民事訴訟法第28條第1項裁定如主文。
中    華    民    國    97    年    3     月    28    日
                  民事第一庭    法  官  林哲賢
上為正本係照原本作成。
如對本裁定抗告須於裁定送達後10日內向本院提出抗告狀，並繳
納抗告費新臺幣1,000元
中    華    民    國    97    年    3     月    28    日
                                書記官  羅美英


司法院資訊處製作；財團法人民間司法改革基金會備份。
